臺灣臺南地方法院民事裁定　　　 100年度消債抗字第1號
抗　告　人　　尹少伶
上列抗告人因消費者債務清理條例事件聲請更生，對於中華民國
99年12月9日本院99年度消債更字第146號裁定提起抗告，本院裁
定如下：
    主    文
抗告駁回。
抗告程序費用新臺幣壹仟元由抗告人負擔。
    理    由
一、按債務人不能清償債務或有不能清償之虞者，得依本條例所
    定更生或清算程序，清理其債務，消費者債務清理條例第3
    條（以下簡稱消債條例）定有明文。又聲請更生或清算不合
    程式或不備其他要件者，法院應以裁定駁回之，但其情形可
    以補正者，法院應定期間先命補正，復為同條例第8條所明
    定。另消債條例所定協商前置程序之意旨，在使金融機構與
    債務人就特定種類之債務清理事務上，利用法院程序外解決
    之協商機制，為迅速有效之自主性解決，而此一程序之進行
    ，有賴當事人間之協力配合，本於誠信為基礎，形成債務清
    理之共識，藉由法院之事後核可，賦予協商內容作為執行名
    義之正當性，苟債務人為直接進入更生程序，而於前置協商
    程序時，故意使協商破裂，雖有債務協商不成立之形式，然
    藉由脫法方式造成此等結論，難謂債務人有進行債務清理之
    誠意可言。
二、本件抗告意旨略以：政府公佈之每人每月最低生活費9,829
    元應不包括房租部分，苟包含房租，則抗告人之交通費用、
    水電瓦斯費用、膳食費用及日用雜貨等支出，應當得以超過
    ，且抗告人每月支出房租6,000元並非不合理，即房租6,000
    元、交通費800元、日用雜費1,000元及膳食費用6,000元，
    每月總支出應約13,800元為當；原裁定以抗告人97年平均薪
    水30,850元，但該薪水係包含年終與獎金等基本薪資額外之
    不確定性收入，原審法院以此金額評論抗告人償債能力，與
    抗告人真實償債能力顯不相當；抗告人已二次毀諾，僅能一
    家一家與銀行做非整合性之協商，然抗告人尚有民間債權人
    及金陽信資產管理公司扣薪三分之一，且聲稱苟無法一次提
    供一大筆金額償還，該公司不願與抗告人做分期之協商，致
    抗告人與銀行協商後，由於尚有資產公司扣薪之情狀下，仍
    無法解決債務等語。
三、經查：
（一）抗告人於消債條例施行前曾於95年4月間向台北富邦銀行
      申請協商，台北富邦銀行提供之還款方案為：每月清償
      13,528元、分100期、0利率（見原審卷第168頁），而抗
      告人依約還款3期後，於95年12月間即為毀諾。嗣後，抗
      告人於97年11月25日再向台北富邦銀行申請個別協商一致
      性方案（見原審卷第169頁），而台北富邦銀行提供之個
      別協商一致性條件為「179期、0利率、月付3,50 0元，整
      體月付約6,263元」，惟抗告人僅依約繳款7期後即未還款
      ，並於98年12月間毀諾，此有抗告人提出之財團法人金融
      聯合徵信中心信用報告書為證，並有台北富邦銀行99年9
      月30日民事陳報狀及其所附之消費金融案件無擔保債務協
      商申請書、無擔保債務還款計劃、協議書、個別協商一致
      性方案申請書、一致性協商方案紀錄表、銀行公會前置協
      商還款方案試算表、個別協商一致性方案協議書等資料（
      原審卷第160頁至173頁）附卷可憑，自堪信為真實。
（二）抗告人主張民間債權人即金陽信公司要求先提供一大筆金
      額償還，才願與抗告人做分期之協商；又抗告人每月薪資
      實際未領到30,850元，扣除金陽信公司扣薪三分之一、房
      租6,000元、交通費用800元、膳食費用6,000元及日用雜
      貨支出1,000元後已山窮水盡，難以負擔債權人提出之還
      款方案，故抗告人，顯有不能清償債務之情事云云，惟查
      ：
  １、抗告人現任職於行政院衛生署嘉南療養院，99年度每月平
      均薪資約30,850元（99年1月至10月薪資平均值），此有
      行政院衛生署嘉南療養院99年10月25日嘉南總字第099000
      8010號函附抗告人薪資明細表在卷可參（原審卷第294頁
      至306頁），堪予採認。抗告人固辯稱該金額30,850元薪
      水係包含年終與獎金等基本薪資額外之不確定性收入，非
      抗告人實際償債能力云云，惟就行政院衛生署嘉南療養院
      99年10月25日嘉南總字第0990008010號函附抗告人薪資明
      細表內容觀之（原審卷第294至306頁），該薪資為抗告人
      每月應發薪資，並未包括考績獎金、年終獎金、晚班夜班
      費、服務獎勵金、休假補助費等所得，是抗告人陳稱該金
      額30,850元薪水係包含年終與獎金等基本薪資額外之不確
      定性收入，顯屬誤解。
  ２、抗告人於履行債務期間本應節約省用，過較不寬裕之經濟
      生活，並誠實勤勉地履行債務，以符合公平正義及誠信原
      則。原裁定以行政院內政部公告之97、98年度臺灣省最低
      生活費用每人每月為9,829元計算抗告人每月之生活費用
      ，本院審酌抗告人既於經濟困頓之際，抗告人本人之生活
      開銷理當予以節制，應以維持最低基本生活支出已足，是
      原裁定所認前開數額並無不當。
  ３、抗告人主張每月需支出房租6,000元，惟依台灣省97、98
      年每月每人最低生活費係9,829元，其生活費標準係按照
      政府公布最近一年平均每人消費支出（包含食品費、衣著
      鞋襪費、房租水電費、家居管理費、醫療保健費、交通通
      訊費、娛樂教育費及雜項支出）百分之60訂定。本院採認
      9,829元之數額係考量抗告人處於經濟頓之際，不應再有
      往常般消費行為，而應以維持最低基本生活支出為是，因
      此以平均消費支出之百分之60所得之數額作為最低基本生
      活支出應屬適當。即內政部所公告97、98年度最低生活費
      用而認定抗告人每月必要生活費用為9,829元，業已包含
      抗告人「住（例如：房租）」的費用，是以抗告人辯稱：
      每月9,829元不應包含房租乙節，亦非有據。
  ４、抗告人復主張另有民間債權人即金陽信公司不願做分期之
      協商，致抗告人於向台北富邦銀行申請個別協商一致性條
      件時，將因遭法院扣薪，致抗告人履行協商款項困難云云
      ，惟查，抗告人於95年間積欠各家金融機構之債務總額為
      1,352,798元（原審卷第167頁），於扣除陽信銀行移轉予
      金陽信公司之債權259,954元後，則抗告人積欠之債務總
      額應為1,092,844元。又以抗告人與台北富邦銀行達成之
      個別協商一致性條件（即179期、0利率）計算下，抗告人
      每月應繳納之協商款項即為6,105元（計算式：1,092,844
      ÷179）。抗告人每月薪資為30,850元（尚未加計其他所
      得），已如前述，即便遭金陽信公司向法院扣薪三分之一
      即10,283元，再扣除每人每月最低生活費支出9,829元後
      ，則抗告人每月應有10,738元（計算式：30,850－10,283
      －9,829）可資運用，甚至於扣除抗告人所辯稱每月總支
      出應為13,800元，亦有每月6,767元（計算式：30,850－
      10,283－9,829）可資運用，是抗告人無論每月生活支出
      為9,829元或13,800元，均應有按月履行6,105元協商款項
      之能力。況抗告人每月尚領有不特定之收入（如晚夜班費
      、服務獎勵金等），則抗告人自有依約償還各家銀行債務
      之能力，惟抗告人捨此不為，僅履行7期即率予毀諾，足
      認其欠缺協商之真意，以及欠缺清理債務誠意，自不足採
      。
四、綜上所述，抗告人既非不能清償債務或有不能清償之虞，其
    更生之聲請即不符消費者債務清理條例第 3條所定要件，且
    上開欠缺又屬無從補正，依上開說明，自應駁回其更生之聲
    請。原裁定駁回其更生之聲請，於法並無違誤，抗告意旨仍
    指摘原裁定不當，求予廢棄另為裁定，為無理由，應予駁回
    。
五、據上論結，本件抗告為無理由，依消費者債務清理條例第15
    條，民事訴訟法第 495條之1第1項、第449條第1項、第95條
    、第78條，裁定如主文。
中    華    民    國   100    年    7     月    29    日
                      民事第二庭 審判長法  官  李杭倫
                                       法  官  黃莉莉
                                       法  官  田玉芬
以上正本係照原本作成。
本裁定除抗告理由有涉及法律見解具有原則上之重要性者外，不
得再為抗告。如提起再抗告，應於收受正本後十日內委任律師為
代理人向本院提出再抗告狀，並繳納再抗告費新臺幣壹仟元。
中    華    民    國   100    年    8     月    2     日
                                       書記官  劉紀君